臺灣高等法院刑事裁定
111年度聲再字第569號
再審聲請人
即受判決人  黃美嬌


輔 佐 人即   
上一人之兄  黃文勇
上列再審聲請人即受判決人因誣告案件，對於本院108年度上訴
字第23號，中華民國108年6月5日第二審確定判決（第一審案號
：臺灣新北地方法院107年度訴字第576號，起訴案號：臺灣新北
地方檢察署106年度偵字第17544號），聲請再審，本院裁定如下
：
    主  文
再審之聲請駁回。
    理  由
一、聲請再審意旨略以：
　㈠再審聲請人即受判決人黃美嬌（下稱聲請人）因發現下列新
    事實、新證據，單獨或與先前之證據綜合判斷，足認本院10
    8年度上訴字第23號判決（下稱原確定判決）認定事實錯誤
    ，聲請人應受無罪判決，故聲請再審：
　⒈原確定判決卷内「第一審卷第89頁錄影擷圖下半段有關第3隻
    手」證據，一望即知不是左手之形狀，亦非聲請人之左手，
    原確定判決未及調查斟酌，而以推測或擬制之方法作為裁判
    基礎，認定事實錯誤，有明顯重大瑕疵。
　⒉依台灣基督長老教會馬偕醫療財團法人馬偕紀念醫院（下稱
    馬偕醫院）民國110年12月27日馬院醫急字第1100007970號
    函，已證實聲請人「經醫師檢查實際受有頭頸部之傷勢，係
    依據X光及電腦斷層檢查」，原確定判決認定之内容與卷内
    證據已生矛盾、不相適合，其未及調查斟酌，而以推測或擬
    制之方法作為裁判基礎，有明顯重大瑕疵。
　㈡聲請人依刑事訴訟法第429條之3規定釋明事由，聲請調查下
    列證據：
　⒈聲請人聲請傳喚台灣基督長老教會馬偕醫療財團法人淡水馬
    偕紀念醫院（下稱淡水馬偕醫院）陳勝德醫師為人證，佐以
    專業客觀醫學鑑定，釐清聲請人傷勢真相，並請求函送原確
    定判決之全文内容予馬偕醫院，以求證原確定判決認定：「
    依淡水馬偕醫院函詢内容，可知驗傷診斷書所載傷勢，係依
    聲請人主訴而來，醫師並未在聲請人後腦杓、右腳踝確實檢
    出任何傷勢」，是否與客觀事實相符。
　⒉告訴人黃文隆（下稱告訴人）之指認有諸多前後矛盾，且其
    動機及目的為何，法院均未及調查斟酌，為發現真實，故聲
    請人聲請對本件蒐證光碟進行專業客觀之科學鑑定，以發現
    告訴人與聲請人接觸衝突過程之真相。
　㈢聲請人先前已提出6次再審之聲請，本院歷審法官均無法提供
    犯罪事實之具體證據，且歷審檢察官對於起訴之犯罪事實未
    負舉證責任，均無法提出充分證據證明聲請人有犯罪，而有
    明顯重大瑕疵，實有調查之必要。從而，原確定判決沒有證
    據即認定犯罪事實，聲請人應受無罪判決，為此依法聲請再
    審，請裁准開始再審程序等語。
二、按再審之聲請，經法院認無再審理由而以裁定駁回後，不得
    更以同一原因聲請再審；法院認為聲請再審之程序違背規定
    者，應以裁定駁回之，刑事訴訟法第434條第3項、第433條
    前段分別定有明文。所謂同一原因，係指同一事實之原因而
    言；是否為同一事實之原因，應就重行聲請再審之事由暨其
    提出之證據方法，與已經實體上裁定駁回之先前聲請，是否
    完全相同，予以判斷，若前後二次聲請再審原因事實以及其
    所提出之證據方法相一致者，即屬同一事實之原因，自不許
    其更以同一原因聲請再審（最高法院103年度台抗字第197號
    、102年度台抗字第758號裁定意旨參照）。
三、經查：
　㈠聲請人前因誣告案件，經臺灣新北地方法院以107年度訴字第
    576號判決認其犯刑法第169條第1項之誣告罪，處有期徒刑6
    月；聲請人不服提起上訴後，本院依憑聲請人於警詢、偵查
    時之供述、證人即告訴人之證述、檢察官、第一審法院、本
    院勘驗聲請人所提蒐證光碟之結果、分擔費用計算表、刑案
    現場照片、蒐證照片、淡水馬偕醫院受理家庭暴力事件驗傷
    診斷書、107年4月20日馬院醫急字第1070001825號函、107
    年8月27日馬院醫急字第1070004334號函等為綜合判斷，認
    定聲請人與告訴人於105年11月3日晚間9時許，在新北市○○
    區○○路00號4樓屋內客廳發生爭執，聲請人明知其未遭告訴
    人出手推倒在地，致其受有後腦杓挫傷、右腳踝挫傷之傷害
    ，竟基於意圖使告訴人受刑事處罰之犯意，於105年11月4日
    晚間8時25分許，至新北市政府警察局蘆洲分局成州派出所
    ，誣指告訴人對其為上開傷害行為而提出傷害告訴，復接續
    於106年4月26日臺灣新北地方檢察署檢察官訊問時，謊稱遭
    告訴人傷害，該署檢察官查明後，對告訴人為不起訴處分，
    聲請人聲請再議亦遭臺灣高等檢察署駁回確定，是其係觸犯
    刑法第169條第1項之誣告罪，而以原確定判決駁回上訴；檢
    察官及聲請人均不服提起上訴後，由最高法院以109年度台
    上字第1870號判決從程序上駁回上訴確定，有各該判決及本
    院被告前案紀錄表在卷可稽，並經本院核閱該案電子卷證無
    誤。
  ㈡原確定判決已於理由欄詳細敘述其認定所憑之證據及理由，
    並依前揭勘驗蒐證光碟、函詢淡水馬偕醫院等調查所得，逐
    一說明勘驗結果查無告訴人有出手推擠聲請人之畫面，反而
    係聲請人伸手推向告訴人左腹部，聲請人將第一審卷第89頁
    錄影擷圖下半段有關第3隻手照片截去，以此遮掩聲請人推
    擠告訴人之舉，且聲請人之傷勢係依聲請人主訴而來，醫師
    並未在相關部位確實檢出任何傷勢，復經X光及電腦斷層檢
    查，亦未明顯發現急性問題等情，故已詳加敘明其就證據之
    斟酌、取捨及得心證之理由，並就聲請人所辯各節不可採之
    原因詳予指駁（見本院卷第25至34頁）。核原確定判決之論
    述均有卷存證據資料可資比對，並無憑空推論、理由欠備之
    情形，且所為論斷無悖於經驗法則或論理法則，查無違法或
    不當之情事。
　㈢本件聲請人雖以上開「一、㈠⒈、⒉」及「一、㈡⒈、⒉」所稱新
    事實、新證據及聲請調查之證據，據以聲請再審，惟查：
　⒈關於「一、㈠⒈」部分，業經本院於110年4月30日以110年度聲
    再字第94號裁定理由欄三、㈢認定：「本次聲請意旨雖援引
    本院前審卷內舉證光碟擷取照片及提出證物二AVI0117照片
    ，主張原確定判決認定聲請人伸手推向告訴人左腹部等情，
    與事實不符（按該次聲請意旨稱：卷內舉證光碟擷取照片中
    之編號AVI0089照片就是原確定判決所稱之『第一審卷第89頁
    下方照片』，但依編號AVI0117照片清晰可見當時聲請人左手
    是處於自然放下狀態，且連續詳細檢視編號AVI0080至AVI01
    18之整體照片，可明確看出原確定判決認定『第一審卷第89
    頁錄影擷圖下半段第3隻手就是聲請人的手，聲請人伸手推
    向告訴人左腹部』等情與事實不符，認定事實錯誤，第一審
    卷第89頁錄影擷圖下半段，一望即知不是左手的形狀等語）
    ，惟此舉證光碟擷取照片係於原確定判決確定前已經存在本
    院前審卷內之證據，並經原確定判決於理由欄內敘明對其證
    明力之評斷，…綜觀聲請意旨所陳內容，無非係對於該案案
    情之辯解或個人意見陳述，所述核與聲請人於原確定判決審
    理時所持辯解大致相符，…並經原確定判決於判決理由欄詳
    予論駁。聲請人就原確定判決審理時卷內已存之資料，對於
    法院取捨證據結果、判斷證明力之職權行使，及已於判決理
    由中詳予說明之事項，加以指摘而提起再審，自難認與刑事
    訴訟法第420條第1項第6款之再審要件相合」（見本院卷第5
    9至60、64至65頁），爰認其再審之聲請無理由而駁回之，
    聲請人不服提起抗告後，經最高法院以110年度台抗字第898
    號裁定駁回抗告確定。
　⒉關於「一、㈠⒉」及「一、㈡⒈」部分，業經本院於111年6月20
    日以111年度聲再字第63號裁定理由欄三、㈢認定：「雖馬偕
    醫院110年12月27日馬院醫急字第1100007970號函確為判決
    確定後始存在之新證據，然究其內容與原確定判決所憑之上
    開淡水馬偕醫院107年4月20日馬院醫急字第1070001825號函
    、107年8月27日馬院醫急字第1070004334號函內容相同。又
    審酌105年11月3日淡水馬偕醫院受理家庭暴力事件驗傷診斷
    書、淡水馬偕醫院107年7月26日馬院醫急字第1070003732號
    函所附聲請人病歷等資料，皆記載聲請人各部位並無明顯外
    傷，可知醫師並未在聲請人後腦杓、右腳踝確實檢出任何傷
    勢。因此，綜合前開卷存資料，原確定判決認定之『依淡水
    馬偕醫院函詢內容，可知驗傷診斷書所載傷勢，係依聲請人
    主訴而來，醫師並未在聲請人後腦杓、右腳踝確實檢出任何
    傷勢』，並無聲請意旨所指之認定事實錯誤」、「從而，聲
    請人雖以上開馬偕醫院110年12月27日馬院醫急字第1100007
    970號函為新證據云云，然無論新、舊、單獨或結合其他卷
    存證據觀察，綜合判斷之評價結果，客觀上尚難認為足以動
    搖第二審確定判決所認定之事實，實難認符合刑事訴訟法第
    420條第1項第6款之規定」（見本院卷第98頁），及經本院
    於110年4月30日以110年度聲再字第94號裁定理由欄三、㈣認
    定：「至聲請意旨㈢請求傳喚陳勝德醫師，欲證明聲請人『後
    腦杓挫傷』、『外傷（ISS）分數：1』、『頭頸部：1，0，0』之
    記載，是經由淡水馬偕醫院急診檢診醫師陳勝德對聲請人之
    觀察、發現後而確認的傷勢紀錄，並非依聲請人主訴而來。
    然原確定判決業已依憑淡水馬偕醫院受理家庭暴力事件驗傷
    診斷書、107年4月20日馬院醫急字第1070001825號函、107
    年8月27日馬院醫急字第1070004334號函等卷存資料，就聲
    請人驗傷診斷書所載傷勢係由其主訴而來，醫師並未在其後
    腦杓、右腳踝確實檢出傷勢一情，詳予剖析明確在卷，並敘
    明有關聲請人病情及陳勝德醫師開立診斷證明之原因，業經
    認定如前，核無再傳訊調查必要，足見原確定判決審理時不
    但已就卷存全部證據之實質證據價值加以判斷並定取捨，且
    已於理由內敘明其捨棄調查系爭證據之理由，聲請人案發後
    驗傷情形，已有上開卷存事證可按，聲請人就此部分所主張
    之證據方法無論係單獨或與先前證據綜合判斷，均無法使本
    院產生合理懷疑，並不足以動搖原確定判決所認定之事實，
    而達應對聲請人為更有利判決之程度，無從執為再審之理由
    」（見本院卷第65頁），爰分別認其再審之聲請無理由而駁
    回之，聲請人均不服提起抗告後，經最高法院分別以111年
    度台抗字第1081號、110年度台抗字第898號裁定駁回抗告確
    定。 
　⒊關於「一、㈡⒉」部分，業經本院於111年6月20日以111年度聲
    再字第63號裁定理由欄三、㈣認定：「另聲請再審意旨㈢部分
    ，聲請人主張應以科學方法鑑定其所提出之蒐證光碟，惟…
    原確定判決已就蒐證光碟詳為勘驗、調查，勘驗結果記載於
    其理由欄二㈣、㈤部分，並於其後詳述認定聲請人觸犯刑法第
    169條第1項之誣告罪之憑據及理由，且所為之論斷，亦無違
    背經驗、論理及相關證據法則之情事。因此，聲請人欲就蒐
    證光碟內容進行鑑定，並不足以動搖原確定判決結果，尚無
    再重為調查之必要性」（見本院卷第99頁），爰認其再審之
    聲請無理由而駁回之，聲請人不服提起抗告後，經最高法院
    以111年度台抗字第1081號裁定駁回抗告確定。 
　㈣綜上所述，本件聲請人所稱新事實、新證據及聲請調查之證
    據，均係以與先前實體上駁回裁定所為聲請之同一原因，又
    聲請再審，顯違背程序規定而不合法，且無從補正，應予駁
    回；至其所為調查證據之聲請，經核亦無調查之必要。 
四、末按聲請再審之案件，除顯無必要者外，應通知聲請人及其
    代理人到場，並聽取檢察官及受判決人之意見；又聲請顯屬
    程序上不合法且無可補正，屬此所稱「顯無必要者」之情形
    ，刑事訴訟法第429條之2前段、法院辦理刑事訴訟案件應行
    注意事項第177點之4分別定有明文。查本件再審聲請既有上
    述不合法且無從補正之情形，本院認無踐行該通知到場及聽
    取意見程序之必要，併予敘明。
據上論斷，應依刑事訴訟法第433條前段，裁定如主文。　
中　　華　　民　　國　　111 　年　　11　　月　　21　　日
                  刑事第四庭    審判長法  官  林柏泓
　　　　　　　　　　　　　　          法  官  錢衍蓁
　　　　　　　　　　　　              法  官  吳元曜
以上正本證明與原本無異。
如不服本裁定，應於收受送達後五日內向本院提出抗告狀。
                                      書記官  黃亮潔
中　　華　　民　　國　　111 　年　　11　　月　　22　　日